【裁判字號】    94,訴,173
【裁判日期】    950117
【裁判案由】    詐欺等
【裁判全文】
臺灣苗栗地方法院刑事判決               94年度訴字第173號
公  訴  人  臺灣苗栗地方法院檢察署檢察官
被      告  乙○○
指定辯護人  本院公設辯護人  戊○○
上列被告因詐欺等案件，經檢察官提起公訴 （93年度偵字第184
3號），本院判決如下：
    主  文
乙○○意圖供行使之用而偽造有價證券，處有期徒刑貳年，附表
所示偽造之本票、印文、署押及指印均沒收。
    事  實
一、乙○○前於民國86年間，因偽造文書案件，經本院判處有期
    徒刑3 年，嗣因未到案執行，經臺灣苗栗地方法院檢察署通
    緝中（於91年11月14日緝獲到案，並於同日入監執行，93年
    4 月19日縮短刑期假釋出監，不構成累犯）。乙○○因經濟
    窘困，明知自己已無資力，仍計劃經營卡拉OK店還債，惟因
    案通緝中，為避免被警查獲，遂基於偽造私文書、意圖為自
    己不法所有、偽造署押之概括犯意及意圖供行使之用而偽造
    有價證券、使公務員登載不實及盜用印文之犯意，先後為下
    列行為：
（一）乙○○與丙○○部分：
   1、於91年6 月23日，在台北縣三重市○○○路68號之地下室
      2 樓，冒用其姐甲○○之名義，與丙○○訂立附表編號 1
      之裝潢工程契約（1 式2 份），並在該契約書上偽造「甲○○」之署押及按捺指印，偽造以甲○○與丙○○訂立契
      約意思之私文書，並交付票面金額334000元之支票1 紙，
      使丙○○因此陷於錯誤，而按約履行裝潢前開處所。
   2、嗣因前開支票不獲兌現，丙○○立刻停工並通知乙○○，
      乙○○為取信丙○○，遂於91年7 月12日，在上開處所，
      冒用甲○○之名義，與丙○○訂立附表編號2 之裝潢工程
      契約（1 式3 份），並在該契約書上，偽造「甲○○」之
      署押及按捺指印，偽造以甲○○與丙○○訂立契約意思之
      私文書，乙○○為免丙○○起疑，旋與丙○○共同至臺灣
      板橋地方法院公證處，以在公證請求書（附表編號3）上
      ，偽造「甲○○」之署押及按捺指印之方式，偽造公證請
      求書之私文書，並交予該公證處之公證人而行使，偽稱係
      甲○○本人請求與丙○○公證裝潢工程契約，致該處公證
      人於91年7 月11日據其請求，將上揭不實之事項，登載於
      職務上所掌管之公證書上（附表編號4）， 乙○○並於該
      公證書（1 式3 份）上，偽造「甲○○」之署押及按捺指
      印。渠等上開請求公證事件完畢後，乙○○又交付丙○○
      附表編號5 、6 之支票2 紙，並在支票背面偽造「甲○○
      」之署押背書，而偽造私文書，丙○○又信以為真，旋即
      於翌日復工，迄於同年月15日完工，惟乙○○仍無力支付
      前開支票之票面金額，致該支票均未獲兌現。
   3、丙○○遂於91年7 月17日聲請臺北縣三重市調解委員會調
      解，乙○○又冒用甲○○之名義接受調解，調解委員即於
      調解成立時寫立調解書（附表編號7）， 乙○○並於該調
      解書上偽造「甲○○」之署押，及盜用甲○○之印文，而
      偽造私文書致臺灣板橋地方法院民事庭法官未察覺而核定
      該調解成立。乙○○旋又交付丙○○附表編號8 、9 之支
      票2 紙，並在支票背面偽造「甲○○」之署押背書，而偽
      造私文書，旋因乙○○所交付之票據均未兌現，經丙○○
      催討無著始知受騙。
   4、以上行為分別足生損害於甲○○、丙○○、臺灣板橋地方
      法院公證處對於公證裝潢工程契約之正確性、上開三重市
      調解委員會及臺灣板橋地方法院審核該調解之正確性。
（二）乙○○因信用貸款遭人詐騙，於91年7 月17日至台北縣警
      察局三重分局，承上揭犯意，冒用甲○○之名義報案，於
      附表編號10之報案三聯單報案人簽章欄偽造「甲○○」署
      押，並於偽造該私文書後持交警察予以行使，又於附表編
      號11之警詢筆錄上偽造「甲○○」之署押，並在警詢筆錄
      上盜用甲○○之印文，足以生損害於警察機關對於報案人
      資料、犯罪偵查之正確性及甲○○。
（三）乙○○又繼續冒用甲○○之名義向丁○○商借服務小姐，
      佯稱以客票支付小姐薪資及經紀費欠款，先後於91年7 月
      中旬及同年8 、9 月間之某日，在上揭店內，交付附表編
      號12、13之支票2 紙予丁○○，並在支票上偽造「甲○○
      」之署押背書，而偽造私文書，丁○○不疑有他，乃同意
      支借店內員工至上址為乙○○工作，嗣因前開支票未獲兌
      現，乙○○為取信丁○○，於91年10月29日，在臺灣士林
      地方法院附近某家咖啡廳，冒用甲○○之名義，書寫擔保
      前開附表編號13之支票兌現之切結書（倒填日期為同年9
      月17日、附表編號14），又書寫向丁○○借貸20萬元之借
      據乙紙（附表編號15），並在上開書面偽造「甲○○」之
      署押，而偽造以甲○○之意思擔保付款及借款之私文書，
      用以行使交付予丁○○，足以生損害於丁○○、甲○○。
      而乙○○為擔保前開款項之支付，又同時在附表編號16至
      18 之 本票發票人欄偽造「甲○○」之署押，而接續偽造
      甲○○之本票3 張。
二、案經丙○○訴由臺灣板橋地方法院檢察署及臺灣台北地方法
    院檢察署自動檢舉呈請臺灣高等法院檢察署檢察長令轉臺灣
    苗栗地方法院檢察署檢察官偵查起訴。
    理  由
一、上揭事實，業據被告乙○○迭於偵查中及本院審理時坦承不
    諱，核與告訴人丙○○所指訴之情節相符，並經被害人丁○○、甲○○及證人莊秉星分別指述及證述明確，且有附表所
    示91年6月23日及91年7 月12日裝潢工程契約各1 份、支票6
    張（發票日分別為91年7 月15日、91年7月25日、91年8 月2
    日、91年8 月10日、91 年9月25日、91年10月30日，金額分
    別為81萬、197900元、154300元、50萬元、10萬元、100 萬
    元）、退票理由單6 張、臺灣板橋地方法院公證請求書及公
    證書影本、台北縣三重市調解委員會調解書原本、台北縣警
    察局三重分局警詢筆錄原本、受理刑事案件報案三聯單原本
    各1 份、借據2 張（91年9 月17日、10月29日）、本票3 張
    （發票日為91年11月30日、12月15日、12月31日，金額分別
    為10萬元、5 萬元、5 萬元、發票人均為甲○○）等在卷可
    稽，被告之自白顯與事實相符，本件事證明確，被告之犯行
    應堪認定。
二、核被告所為，係犯刑法第201 條第1 項偽造有價證券罪、第
    216 條、第210 條行使偽造私文書罪、第339 條第1 項詐欺
    取財罪、同條第2 項詐欺得利罪、第217 條第1 項偽造署押
    罪（被告在附表編號4 及11之公證書、警詢筆錄上偽造甲○○之署押部分）、第217 條第2 項盜用印文罪（被告在附表
    編號11之警詢筆錄上盜用甲○○印文部分）、第214 條使公
    務員登載不實罪。被告盜用被害人甲○○之印文於附表編號
    7 之調解書部分，該次盜用印文之行為係偽造私文書之部分
    行為，被告於附表編號1-3 、5-10、12-15 所示之裝潢工程
    契約書、公證請求書、調解書、報案三聯單、支票背面、切
    結書、借據上偽造甲○○署押及按捺指印之行為，亦均為偽
    造私文書之部分行為，被告前揭偽造私文書後，復持以行使
    ，偽造私文書之低度行為應為行使偽造私文書之高度行為所
    吸收，不另論罪。被告偽造甲○○為發票人之本票後，復交
    付予丁○○以行使，其中行使偽造有價證券之低度行為為高
    度之偽造有價證券行為所吸收，亦不另論罪。被告先後多次
    行使偽造私文書、詐欺得利、偽造署押（附表編號4 、11）
    之犯行，各時間緊接，方法相同，所犯係構成要件相同之罪
    ，顯均係基於概括犯意反覆為之，均為連續犯，爰分別依刑
    法第56條之規定各以一罪論，並均加重其刑。又訊之被告供
    稱其以甲○○之名義簽發本票時，係1 次簽發3 張等語（見
    本院卷第40頁），佐以卷附之本票3 張，發票日均為91年10
    月29日，堪認被告偽造甲○○名義本票3 張之行為，係利用
    同一機會、時間，在同一場所之情況下，接續實施同一構成
    要件，侵害同一法益而其間在事實上有不可分離之密接關係
    ，屬接續行為，而非連續犯，起訴書認被告上開偽造有價證
    券為連續犯，容有誤會，附此敘明。被告所犯上開偽造有價
    證券罪、連續行使偽造私文書罪、連續詐欺得利罪、連續偽
    造署押罪、詐欺取財罪、盜用印文罪、使公務員登載不實罪
    間，有方法結果之牽連關係，應從一重之偽造有價證券罪處
    斷。另本件公訴人雖未引用使公務員登載不實罪及詐欺取財
    罪之條文，惟起訴書犯罪事實欄即前述事實（一）之第2 部
    分已明確記載，關於被告冒用甲○○之名義向法院公證人表
    示與告訴人丙○○訂立裝潢工程契約並請求公證之事實；及
    犯罪事實欄即前述事實（三）後段已明確記載，關於被告因
    之前票款無法兌現，遂應被害人丁○○之要求簽發本票之事
    實，被告顯係將前開本票供作擔保之意，而按被告係持該偽
    造本票作為擔保，其詐取借款之行為乃行使偽造有價證券以
    外之另一行為，故尚犯刑法第339 條第1 項之詐欺取財罪（
    最高法院88年度台上字第2526號判決意旨可供參照），本院
    自應一併予以審理。又起訴書雖未敘及前述事實（二）被告
    在編號11之警詢筆錄上盜用甲○○之印文，事實（三）被告
    在編號14之切結書偽造「甲○○」之署押而偽造文書等犯行
    ，惟該部分事實與公訴人起訴之犯罪事實有連續犯關係，應
    為起訴效力所及，本院自應併予審究，附此敘明。被告為還
    債而經營生意，然因通緝中，唯恐被警發現，不得已而冒用
    被害人即其姊甲○○之名義，與一般以行使偽造有價證券遂
    行其他不法目的者尚有不同，在客觀上足以引起一般同情，
    且其事後已告知被害人甲○○，獲得原諒，又與告訴人丙○○、被害人丁○○達成和解，並已賠償部分金額予告訴人丙○○，其等3 人均到庭表示願意原諒被告，給予被告自新的
    機會等語（見本院卷第41、64、108 頁），本院認縱科以刑
    法第201 條第1 項偽造有價證券罪之最低度刑，猶嫌過重且
    失之苛酷，情輕而法重，依其情節尚堪憫恕，爰依刑法第59
    條酌減其刑。爰審酌被告之犯罪動機係因財務陷入困境，又
    因案通緝，為避免被警查獲，始冒用其姐甲○○之名義，其
    行為期間、次數，所獲利益，對被害人所造成之損害，及與
    被害人甲○○、告訴人丙○○、被害人丁○○均達成和解，
    犯後坦承犯行、態度良好等一切情狀，量處如主文所示之刑
    。至如附表所示之偽造之「甲○○」署押，不問屬犯人與否
    ，均應依刑法第219 條規定沒收之。另被告所按附表所示之
    指印，該指印同為代表該被冒用者之姓名，作用及效力與署
    押無異，亦屬署押之一種，故不論有否偽簽他人姓名，均應
    依刑法第219 條規定沒收。又附表編號16至18之偽造之本票
    ，依刑法第205 條之規定，不問屬於犯人於否，亦應諭知沒
    收；至本票上偽造之「甲○○」之署押及指印，已因本票之
    沒收而包括在內，不再依刑法第219 條之規定宣告沒收（最
    高法院63年台上字第2770號判例意旨參照）。另就附表編號
    1 、2 之偽造之裝潢工程契約及編號7 之調解書，其中被告
    所有之契約書及調解書部分雖未扣案，但不能證明業已滅失
    ，且被告自承為其所有，供犯罪所用之物，該部分應依刑法
    第38條第1 項第2 款之規定宣告沒收（其上偽造之「甲○○
    」之署押已連同契約書及調解書予以沒收，不另依刑法第
    219 條宣告沒收）。
據上論斷，應依刑事訴訟法第299 條第1 項前段，刑法第201 條
第1 項、第339 條第1 項、第2 項、第216 條、第210 條、第21
4 條、第217 條第1 項、第2 項、第55條、第59條、第38條第 1
項第2 款、第205 條、第219 條，罰金罰鍰提高標準條例第1 條
前段，判決如主文。
本案經檢察官黃彥琿到庭執行職務。
中    華    民    國    95    年    1     月    17    日
                  刑事第三庭  審判長法  官  柳章峰
                                    法  官  呂曾達
                                    法  官  林卉聆
以上正本證明與原本無異。
如不服本判決，應於判決送達後10日內向本院提出上訴狀（應抄
附繕本）。告訴人或被害人如對於本判決不服者，應具備理由請
求檢察官上訴，其上訴期間之計算係以檢察官收受判決正本之日
期為準。
                                    書記官  盧俊良
中    華    民    國    95    年    1     月    17    日
附錄論罪科刑之法條全文：
中華民國刑法第201條第1項
意圖供行使之用，而偽造、變造公債票、公司股票或其他有價證
券者，處3 年以上10年以下有期徒刑，得併科3 千元以下罰金。
中華民國刑法第339條第1項、第2項
意圖為自己或第三人不法之所有，以詐術使人將本人或第三人之
物交付者，處5 年以下有期徒刑、拘役或科或併科1 千元以下罰
金。
以前項方法得財產上不法之利益或使第三人得之者，亦同。
中華民國刑法第216條
行使第210 條至第215 條之文書者，依偽造、變造文書或登載不
實事項或使登載不實事項之規定處斷。
中華民國刑法第210條
偽造、變造私文書，足以生損害於公眾或他人者，處5 年以下有
期徒刑。
中華民國刑法第214條
明知為不實之事項，而使公務員登載於職務上所掌之公文書，足
以生損害於公眾或他人者，處3 年以下有期徒刑、拘役或500 元
以下罰金。
中華民國刑法第217條第1項、第2項
偽造印章、印文或署押，足以生損害於公眾或他人者，處3 年以
下有期徒刑。
盜用印章、印文或署押，足以生損害於公眾或他人者，亦同。
附表
┌─┬─────────┬────┐
│編│  文書            │偽造之署│
│號│                  │押及指印│
├─┼─────────┼────┤
│  │91年6 月23日訂立之│甲○○之│
│1 │裝潢工程契約書（1 │署押2枚 │
│  │式2份）           │、指印2 │
│  │                  │枚      │
├─┼─────────┼────┤
│  │91年7 月12日訂立之│甲○○之│
│2 │裝潢工程契約書（1 │署押3枚 │
│  │式3份）           │、指印7 │
│  │                  │枚      │
├─┼─────────┼────┤
│  │91年度板院公字第00│甲○○之│
│3 │0000000 號公證請求│署押1 枚│
│  │書                │、指印1 │
│  │                  │枚      │
├─┼─────────┼────┤
│  │91年度板院公字第00│甲○○之│
│4 │0000000 號公證書（│署押3枚 │
│  │1式3份）          │、指印3 │
│  │                  │枚      │
├─┼─────────┼────┤
│  │票號：GB0000000   │        │
│5 │發票日91年7 月15日│甲○○之│
│  │，票面金額81萬元，│署押1枚 │
│  │發票人莊秉星之支票│        │
├─┼─────────┼────┤
│  │票號：GB0000000   │甲○○之│
│6 │發票日91年7 月25日│署押1枚 │
│  │，票面金額19萬7 千│        │
│  │5 百元，發票人莊秉│        │
│  │星之支票          │        │
├─┼─────────┼────┤
│  │                  │甲○○之│
│7 │91年民調字第239 號│署押3枚 │
│  │調解書（1式3份）  │及印文3 │
│  │                  │枚      │
├─┼─────────┼────┤
│  │票號：GB0000000   │甲○○之│
│8 │發票日91年8 月10日│署押1枚 │
│  │，票面金額50萬元，│        │
│  │發票人莊秉星之支票│        │
├─┼─────────┼────┤
│  │票號：YB0000000   │        │
│  │發票日91年10月30日│甲○○之│
│9 │，票面金額100 萬元│署押1枚 │
│  │，發票人委利工程有│        │
│  │限公司，負責人李阿│        │
│  │晴之支票          │        │
├─┼─────────┼────┤
│  │臺北縣警察局三重分│甲○○之│
│10│局受理刑事案件報案│署押3枚 │
│  │三聯單（1式3份）  │        │
│  │                  │        │
├─┼─────────┼────┤
│  │台北縣警察局三重分│甲○○之│
│11│局91年7 月17日警詢│署押3枚 │
│  │筆錄（1式3份）    │及印文3 │
│  │                  │枚      │
├─┼─────────┼────┤
│  │票號：GB0000000   │甲○○之│
│12│發票日91年8 月2 日│署押1枚 │
│  │，票面金額154300元│        │
│  │之支票，發票人莊秉│        │
│  │星                │        │
├─┼─────────┼────┤
│  │票號：0000000     │        │
│13│發票日91年9 月25日│甲○○之│
│  │，票面金額10萬元，│署押1枚 │
│  │發票人朱慧君之支票│        │
├─┼─────────┼────┤
│  │91年9 月17日書寫擔│甲○○之│
│  │保所交付丁○○編號│署押1 枚│
│14│13之支票兌現之切結│，指印3 │
│  │書                │枚      │
├─┼─────────┼────┤
│  │91年10月29日向紐天│甲○○之│
│15│福借款20萬元之借據│署押1 枚│
│  │                  │、指印2 │
│  │                  │枚      │
├─┼─────────┼────┤
│  │票號：0000000     │甲○○之│
│16│發票日91年10月29日│署押1 枚│
│  │、付款日91年11月30│、指印1 │
│  │日、票面金額10萬元│枚      │
│  │之本票            │        │
├─┼─────────┼────┤
│  │票號：0000000     │甲○○之│
│  │發票日91年10月29日│署押1 枚│
│17│、付款日91年12月15│、指印1 │
│  │日、票面金額5 萬元│枚      │
│  │之本票            │        │
├─┼─────────┼────┤
│  │票號：0000000     │甲○○之│
│  │發票日91年10月29日│署押1 枚│
│18│、付款日91年12月31│、指印1 │
│  │日、票面金額5 萬元│枚      │
│  │之本票            │        │
└─┴─────────┴────┘


司法院資訊處製作；財團法人民間司法改革基金會備份。
